【裁判字號】    90,上易,1248
【裁判日期】    900814
【裁判案由】    傷害
【裁判全文】
臺灣高等法院高雄分院刑事判決          九十年度上易字第一二四八號
    上訴人  台灣高雄地方法院檢察署檢察官
    被  告  甲○○
            丙○○
右上訴人因被告傷害案件，不服臺灣高雄地方法院九十年度易字第一一二０號中華民
國九十年五月三十一日第一審判決（起訴案號：臺灣高雄地方法院檢察署八十九年度
偵字第二六八八六、九十年度偵字第五四三號），提起上訴，本院判決如左：
      主      文
原判決關於甲○○部分撤銷。
甲○○共同傷害人之身體，累犯，處拘役參拾日，如易科罰金，以參佰元折算壹日。
其他上訴駁回。
丙○○緩刑貳年。
      事      實
一、甲○○曾於八十六年間，因賭博案，經臺灣臺中地方法院判處有期徒刑四月，於
    同年十二月六日易科罰金執行完畢，仍不知安分，緣甲○○與丙○○係朋友關係
    ，而甲○○與乙○○之女兒余意婷有勞資關係之訴訟糾紛，雙方於民國八十九年
    十月十八日下午在臺灣高雄地方法院簡易法庭開庭，嗣於當日下午三時五分許，
    雙方甫開庭完畢步出高雄簡易庭大樓，甲○○因不滿乙○○與其在民事訴訟上之
    糾葛，竟與丙○○二人共同基於傷害之犯意聯絡，由丙○○先以拳頭自後方毆打
    乙○○之頭部後，甲○○並徒手與乙○○互毆（乙○○所犯傷害罪部分業經原審
    以八十九年度易字第五０四二號判處罰金二千元），致乙○○受有頭部外傷、頭
    痛及顏面擦傷等傷害。
二、案經乙○○訴由臺灣高雄地方法院檢察署檢察官偵查起訴。
      理      由
一、訊據被告甲○○、丙○○均矢口否認有何右揭共同傷害之犯行，被告甲○○辯稱
    ：當天是告訴人乙○○拉我的頭髮且毆打我，我沒有毆打她云云，被告丙○○則
    辯稱：我看見告訴人拉甲○○頭髮，就將二人拉開，並未毆打告訴人云云。惟查
    ，右揭事實，業據告訴人乙○○於偵查、原審及本院審理中指訴甚詳，復有高雄
    市大同醫院診斷證明書二紙在卷可憑，且診斷證明書上所載「頭部外傷、頭痛及
    顏面擦傷」等傷害，與告訴人所指訴被告二人毆打伊之部位相符，另案發當日告
    訴人遭被告二人毆打之情形，亦經目擊證人余意婷於偵查及原審審理中證述：「
    當天開完庭後，我看見丙○○徒手從後面打我母親（即告訴人）一下，丙○○就
    走到甲○○旁邊，我母親因不認識丙○○，就上前問甲○○為何叫人打他，甲○○說為何要告她，甲○○與丙○○就徒手推我母親及拉我母親衣服，甲○○並用
    手打我母親臉，我母親為了保護自己才拉甲○○頭髮，法警雖有過來但應沒有看
    到毆打情形。」等語（見偵查卷第二十頁及原審卷第二三、二四頁），核與另位
    目擊證人曾碎玉於偵查及本院審理中證稱：「當天我看到丙○○打乙○○頭部，
    我妹妹（即告訴人）上前和甲○○理論，就看見甲○○與乙○○互毆，我妹妹有
    拉甲○○頭髮，我喊救命，法警過來處理。」等語均相符（見偵查卷第二十一頁
    及原審卷第二五頁），雖證人余意婷及曾碎玉分別係告訴人之女及親姐，被告等
    質疑二位證人之證詞均係偏袒告訴人而為不實陳述，惟二位證人於偵查及原審審
    理中均經隔離訊問，且就案發當日告訴人被毆打情形均證述詳細，所證述情節亦
    相符合，況二人作證時亦不隱瞞告訴人確有拉扯被告甲○○頭髮此不利告訴人之
    證詞，被告二人亦均不否認二位證人當日確係在場，是本院認證人余意婷及曾碎
    玉證述案發當日情形應屬真實可採，又雖證人即原審法院法警邵子明及劉鋒財於
    原審審理時均證述：伊當日在值班，有聽到爭吵聲，過去時雙方有爭吵，但並未
    看到有肢體上衝突，只有言語上衝突等語（見原審卷第二二頁），證人邵子明及
    劉鋒財二人均未親眼看見被告二人有毆打行為，惟證人邵子明及劉鋒財係因聽聞
    有爭吵聲始趕到案發現場，與證人余意婷及曾碎玉於被告二人與告訴人一開始發
    生毆打行為時即在現場不同，是尚不能以證人邵子明及劉鋒財未看見毆打過程即
    為被告等有利之認定，反而可證明被告二人與告訴人雙方於案發當日確有發生互
    毆犯行，故證人邵子明及劉鋒財始因聽聞有人爭吵之聲音而前往處理。況被告二
    人於經原審依傷害罪判處罪刑後，亦未提起上訴，亦足見被告等對原判決就犯罪
    事實之認定，並無不服。綜上所述，被告二人前揭所辯，僅係事後卸責之詞，不
    足採信，渠等有於上述時地共同傷害之犯行，均應堪認定。
三、核被告二人所為，均係犯刑法第二百七十七條第一項之傷害罪。被告二人就上揭
    傷害犯行，有犯意聯絡及行為分擔，均為共同正犯。被告甲○○前於八十六年間
    ，曾因犯賭博案，經臺灣臺中地方法院判處有期徒刑四月，於同年十二月六日執
    行完畢，此有臺灣高等法院被告全國前案紀錄表在卷可按，其於五年內再犯本件
    傷害罪，應依刑法第四十七條以累犯論處，而加重其刑。
四、原審就被告丙○○部分，因而適用刑法第二條第一項前段、第二十八條、第二百
    七十七條第一項、第四十一條第一項、罰金罰鍰提高標準條例第一條前段、第二
    條，審酌被告飾詞卸責，尚無悔意，及告訴人所受之傷害及其他一切情狀，科處
    被告丙○○拘役貳拾日，並以易服勞役及期間、數罪併罰之執行刑、緩刑及易以
    訓誡易科罰金各事項，均依新法，有最高法院二十四年七月總會決議（二）可資
    參照，而刑法第四十一條已於九十年一月十日修正，並於同年月十二日生效，參
    諸前揭法條規定及決議意旨，敘明本件自應適用裁判時即修正後刑法第四十一條
    第一項規定，諭知易科罰金之折算標準。原審認事用法皆無不合，量刑亦稱允當
    ，檢察官循告訴人之聲請，上訴意旨以(一)被告丙○○與甲○○偽僱庸關係，而非
    朋友關係，原判決認定係朋友關係有誤；(二)原判決就告訴人所之受之傷害未明確
    記載所受傷害之部位及程度；(三)原判決就共犯之認定，未具體說明被告二人有犯
    意之聯絡，因而指摘原判決不當，然查被告丙○○、甲○○係朋友關係而非僱傭
    關係，業據被告等二人供明在卷，檢察官認被告二人係僱傭關係，並無根據，又
    原判決係依告訴人提出之高雄市立大同醫院出具之診斷書（他字號卷第三－一頁
    ），認定告訴人所受之傷勢，檢察官認原判決未明確記載受傷之部位及程度，即
    非事實，又原判決已說明被告二人有犯意之聯絡及行為分擔，認定被告係屬共同
    正犯，檢察官謂原判決未具體說明，亦與實情不符，是檢察官上訴即無理由，此
    部分應予駁回。
五、又原審就被告甲○○部分予以論罪科刑，固非無見，檢察官上訴所為如上之指摘
    雖無理由，然查被告甲○○曾於八十六年間因賭博案，經臺灣臺中地方法院判處
    有期徒刑四月，於同年十二月六日執行完畢，其於五年內再犯本件之罪，應屬累
    犯，已如前述，乃原判決竟疏未論以累犯，自有未洽，原判決既有可議，即應由
    本院將原判決此部分撤銷，審酌被告素行，其係與告訴人乙○○，其亦受有傷害
    ，告訴人亦經原審法院以八十九年度易字第五０四二號判處罰金二千元，由判決
    書附卷足參（原審判第四十七頁），及告訴人所受之傷並非嚴重等情狀，爰予科
處拘役拾日，並依修正後刑法第四十一條第一項諭知易科罰金之折算標準。
六、被告丙○○前未曾受月以上刑之宣告，素行良好，經此偵審程序之教訓，當知警
    惕，應無再犯之虞，本院認以暫不執行為適當，爰併予諭知緩刑貳年，以勵自新
    。
據上論結，應依刑事訴訟法第三百六十九條第一項前段、第三百六十四條、第二百九
十九條第一項前段、第三百六十八條、刑法第二條第一項前段、第二十八條、第二百
七十七條第一項、第四十七條、第四十一條第一項、第七十四條第一款，罰金罰鍰提
高標準條例第一條前段、第二條，判決如主文。
本案經檢察官郭振昌到庭執行職務。
中    華    民    國         九十       年      八      月     十四     日
                              臺灣高等法院高雄分院刑事第九庭
                                  審判長法官  張明松
                                        法官  江泰章
                                        法官  陳吉雄
右正本證明與原本無異。
不得上訴。
                                      書記官  沈有進
中    華    民    國         九十       年      八      月     十六     日
附錄：本判決論罪科刑法條：
刑法第二百七十七條第一項
傷害人之身體或健康者，處三年以下有期徒刑，拘役或一千元以下罰金。
                                                                      Ｈ


司法院資訊處製作；財團法人民間司法改革基金會備份。
